【裁判字號】    92,重上更(二),16
【裁判日期】    920408
【裁判案由】    毒品危害防制條例
【裁判全文】
臺灣高等法院臺中分院刑事判決                九十二年度重上更(二)字第一六號
    上  訴  人  丁○○
    即  被  告
    指定辯護人  本院公設辯護人  乙○○
右上訴人因毒品危害防制條例案件，不服臺灣彰化地方法院八十六年度訴字第五七五
號中華民國八十六年七月十七日第一審判決（起訴案號：臺灣彰化地方法院檢察署八
十六年度偵字第一七００號），提起上訴，經判決後由最高法院第二次發回更審，本
院判決如左：
      主  文
原判決關於非法販賣化學合成麻醉藥品及定執行刑部分撤銷。
丁○○連續非法販賣化學合成麻醉藥品，處有期徒刑貳年捌月。
      事  實
一、丁○○意圖營利，基於概括之犯意，自民國（以下同）八十五年九月二十九日起
    至八十六年二月四日止，先後在彰化縣溪湖鎮○○街溪湖果菜市場附近，每次均
    以每二小包新臺幣（下同）一千元之價格，連續四次將其購入之化學合成麻醉藥
    品安非他命，非法販賣予其友人丙○○非法吸用（丙○○非法吸用安非他命部分
    業經原審法院另案判處有期徒刑五月確定在案）。迨至八十六年二月四日十九時
    三十分許，丁○○第四次非法販賣安非他命予丙○○，並於完成交易時，為在現
    場埋伏之警員林正庭當場查獲，並扣得丁○○已經交付予丙○○之安非他命二小
    包（扣於原審法院八十六年度易字第五五二號丙○○違反麻醉藥品管理條例案件
    刑事卷，該二小包安非他命嗣業經臺灣彰化地方法院檢察署銷燬），丁○○則趁
    機騎機車逃逸。
二、案經彰化縣警察局彰化分局報請臺灣彰化地方法院檢察署檢察官偵查起訴。
      理  由
一、訊據上訴人即被告（以下簡稱為被告）丁○○雖矢口否認有非法販賣化學合成麻
    醉藥品之犯行，辯稱：伊並未販賣安非他命予丙○○，因丙○○之舅父之機車曾
    被砸過，丙○○以為係伊砸的，伊說不是，丙○○因而懷恨在心，故其證言應不
    可採云云。惟查（一）被告如何非法販賣安非他命予丙○○等情，迭據證人丙○
    ○於警訊及偵查時分別證述明確，且該證人對被告出售之時、地及價格均能陳述
    詳盡（見警卷第一頁至第二頁及及偵查卷第六頁至第八頁、第三四頁反面），苟
    非證人丙○○確曾親臨買受，其豈能陳述如此詳盡？（二）證人即查獲之警員林
    正庭亦到庭結證稱：「福星遊藝場前（即溪湖果菜市場附近）出入份子複雜，當
    天我們坐在車上埋伏，我們看到丙○○叫丁○○過來並拿錢給丁○○，丁○○進
    入遊藝場出來手上拿一包東西給丙○○，我們即上前盤查，發現丙○○手上拿的
    東西是安非他命，丁○○看到我們就馬上機騎機車逃逸，丙○○在警訊時也承認
    安非他命是向丁○○買的」等語（見原審卷第二一頁），參以被告於本院前審亦
    坦承於案發當天（即八十六年二月四日）有與證人丙○○在福星遊藝場講話聊天
    等情以觀（見本院更一卷第二０頁），足見案發當天被告應確有在上開處所非法
    販賣安非他命予丙○○無疑。（三）證人丙○○自八十五年一月間起至八十六年
    二月四日止確曾因非法吸用安非他命因而經原審法院判處有期徒刑五月確定在案
    ，亦有該院八十六年度易字第五五二號刑事判決一份在卷足按（見本院更二卷第
    五０頁至第五二頁），且其於案發當日經警採取其尿液送驗結果確檢出甲基安非
    他命陽性反應，亦有彰化縣衛生局煙毒尿液檢驗成績書影本一份附卷可稽（見偵
    查卷第一七頁）。（四）此外復有扣案之上開安非他命二小包足稽，雖該二小包
    安非他命業經臺灣彰化地方法院檢察署已於八十七年一月十六日銷燬，有該署九
    十二年二月六日彰檢朝執戊執一八六０字第四三六二號函一份在卷足憑（見本院
    更二卷第二四頁），以致本院無法送驗是否確為甲基安非他命，但該二小包東西
    確為甲基安非他命，業經證人丙○○陳明在卷，並經上開原審法院確定判決審認
    在案，是並不影響本件事實之認定。（五）被告與證人丙○○並無任何過節，亦
    據證人丙○○供明在卷（見偵查卷第八頁），參以被告於偵查時供稱：「（問：
    與丙○○有仇隙？）我在遊藝場，他曾向我借錢，我不借他」等語（見偵查卷第
    二三頁），於本院調查時則改稱：「丙○○之舅父之機車曾被砸過，丙○○以為
    係我砸的，我說不是，丙○○因而懷恨在心」等語（見本院卷第三一頁），前後
    不相符，苟被告與證人丙○○間確有過節，被告對過節之原因豈會前後所供不符
    ？況被告於本院前審亦坦承於案發當天（即八十六年二月四日）有與證人丙○○
    在福星遊藝場講話聊天等情（已如前述），苟其二人間確有任何過節，其二人當
    天豈會在該處講話聊天？益見被告與證人丙○○間並無任何過節，被告此部分所
    辯，並不足取，從而證人丙○○之上開所供，應可採信。（六）非法販賣化學合
    成麻醉藥品罪係屬最輕本刑為五年以上有期徒刑之罪，苟非有利益可圖，衡情被
    告應無甘冒重典而非法販賣之理，是被告主觀上應具有營利之意圖甚明。（七）
    綜上所述，足證被告上開所辯顯係飾卸之詞，不足採信，是罪證明確，其犯行堪
    以認定。又證人丙○○於警訊及偵查時已分別陳述明確，被告於本院調查時請求
    再與證人丙○○對質，核無必要，併此敘明。
二、又被告行為後，毒品危害防制條例業經總統於八十七年五月二十日公布施行，並
    自同年五月二十二日起生效，其中安非他命被列為第二級毒品，依該條例第四條
    第二項規定，販賣第二級毒品者處無期徒刑或七年以上有期徒刑，得併科新台幣
    七百萬元以下罰金，與修正前麻醉藥品管理條例第十三條之一第二項第一款規定
    非法販賣化學合成麻醉藥品者，處五年以上有期徒刑，得併科五萬元以下罰金，
    比較結果，以修正前麻醉藥品管理條例之規定較為有利於被告，依刑法第二條第
    一項但書規定，自應適用麻醉藥品管理條例第十三條之一第二項第一款之規定處
    斷。
三、按甲基安非他命為麻醉藥品管理條例第二條第四款所規定化學合成麻醉藥品，業
    經行政院衛生署七十九年十月九日衛署藥字第九０四一四二號公告同月十一日生
    效在案，限供科學上之需用，禁止於醫療上使用，依同條例第十三條規定不得非
    法販賣、施打、吸用、持有。被告違反上開規定，非法販賣甲基安非他命，核其
    所為係犯麻醉藥品管理條例第十三條之一第二項第一款之非法販賣化學合成麻醉
    藥品罪。至其先後非法販賣犯行，犯罪構成要件相同，顯係基於概括犯意反覆為
    之，為連續犯，應依法論以一罪並加重其刑。另其非法販賣前之非法持有行為已
    為非法販賣之高度行為所吸收，不另論罪。原判決予以論罪科刑，固非無見，惟
    查原判決未及予以新舊法律比較適用，已有未合。次查原判決理由內未說明認定
    被告具意圖營利主觀犯意所憑之證據及認定之理由，亦有可議。被告上訴意旨仍
    執前詞否認犯罪，雖無理由，但原判決既有上述可議之處，應由本院將原判決關
    於此部分及定執行刑部分予以撤銷改判。復查被告犯罪時尚未滿二十歲，年輕識
    淺、智慮不足，且其僅非法販賣予丙○○一人，雖先後販賣四次，但每次僅販賣
    二小包安非他命，價值僅為一千元，所圖得之利益甚微，顯與一般販賣予不特定
    人之情形不同，而非法販賣化學合成麻醉藥罪之最輕本刑為五年以上有期徒刑，
    情輕法重，其犯罪情狀在客觀上非無可憫恕之處，本院認如處法定低度刑期猶嫌
    過重，爰依刑法第五十九條之規定酌減其刑。茲審酌被告因年輕識淺致犯前開犯
    行，及其犯罪之動機、目的、手段、品行、犯後態度等一切情狀，量處被告如主
    文第二項所示之刑，以示懲儆。又扣案之上開二小包安非他命已販賣並交付予丙
    ○○，已非被告所有，故本件不予宣告沒收，亦附此說明。
四、被告於本院辯論時經合法傳喚而無正當理由不到庭，爰不待其陳述逕行判決。
五、據上論結，應依刑事訴訟法第三百六十九條第一項前段、第三百六十四條、第二
    百九十九條第一項前段、第三百七十一條、麻醉藥品管理條例第十三條之一第二
    項第一款，刑法第十一條前段、第二條第一項但書、第五十六條、第五十九條，
    判決如主文。
本案經檢察官甲○○到庭執行職務。
中      華      民      國      九十二      年      四      月    八    日
                                   臺灣高等法院臺中分院刑事第八庭
                                         審判長法  官  羅  得  村
                                               法  官  陳  毓  秀
                                               法  官  劉  榮  服
右正本證明與原本無異。
如不服本判決應於收受送達後十日內向本院提出上訴書狀，其未敘述上訴之理由者並
得於提起上訴後十日內向本院補提理由書（均須按他造當事人之人數附繕本）。
                                               書記官  陳  俞  豪
中      華      民      國    九十二     年      四       月     九     日
附錄論罪條文：
麻醉藥品管理條例第十三條之一
違反前條之規定，其屬於第二條第一款至第三款之麻醉藥品者，應分別依法處罰。
違反前條之規定，其屬於第二條第四款之麻醉藥品者，依左列規定處罰：
一非法輸入、製造、運輸、販賣者，處五年以上有期徒刑，得併科五萬元以下罰金。
二意圖販賣而非法持有者，處三年以上十年以下有期徒刑，得併科三萬元以下罰金。
三意圖營利而非法為人施打者，處五年以下有期徒刑，得併科二萬元以下罰金。
四非法施打、吸用者，處三年以下有期徒刑、拘役或一萬元以下罰金。
五非法持有者，處二年以下有期徒刑、拘役或五千元以下罰金。
前項第一款之未遂犯罰之。
                                                                        Ｆ


司法院資訊處製作；財團法人民間司法改革基金會備份。
